【裁判字號】    94,重上,473
【裁判日期】    950425
【裁判案由】    給付貨款
【裁判全文】
臺灣高等法院民事判決                 94年度重上字第473號
上  訴  人  億騰資訊股份有限公司
法定代理人  乙○○
訴訟代理人  莫怡萍  律師
            陳進會  律師
被  上訴人  遠見科技股份有限公司
法定代理人  甲○○
訴訟代理人  毛國樑  律師
上列當事人間給付貨款事件，上訴人對於中華民國94年6 月28日
臺灣士林地方法院93年度重訴字第46號第一審判決提起上訴，本
院於95年4月11日言詞辯論終結，判決如下：
    主  文
原判決關於駁回上訴人下開第二項之訴部分及該部分假執行之聲
請暨訴訟費用（確定部分除外）之裁判均廢棄。
被上訴人應給付上訴人新台幣壹仟貳佰貳拾陸萬貳仟伍佰元及自
民國九十二年十二月十日起至清償日止，按年息百分之五計算之
利息。
第一、二審訴訟費用（確定部分除外）由被上訴人負擔。
本判決第二項於上訴人以新台幣肆佰零玖萬元為被上訴人供擔保
後，得假執行；但被上訴人如以新台幣壹仟貳佰貳拾陸萬貳仟伍
佰元為上訴人預供擔保，得免為假執行。
    事實及理由
一、上訴人起訴主張：被上訴人於民國91年2月4日向上訴人訂購
    X光片數位掃瞄器等數項產品（下稱系爭產品）， 總價金為
    新台幣（下同）2,985萬元（下稱系爭買賣契約）， 上訴人
    已將全部產品交付被上訴人，並經驗收無誤，詎被上訴人僅
    支付1,161萬7,500元，尚有1,823萬2,500元未給付，經上訴
    人催告，被上訴人仍拒不給付。爰依民法第367條規定， 求
    為命被上訴人應給付上訴人1,823萬2,500元及法定遲延利息
    （原審判決上訴人敗訴，上訴人就部分敗訴提起上訴），並
    上訴聲明：(一)原判決關於駁回上訴人下開之訴部分廢棄。(二)
    被上訴人應給付上訴人1,226萬2,500元及自92年12月10日起
    至清償日止，按年息百分之五計算之利息。(三)願供擔保請准
    宣告假執行。
二、被上訴人則以：訴外人臺灣飛利浦股份有限公司（下稱飛利
    浦公司）標得「台大醫院公館院區整體資訊系統專案」開發
    建置工程（下稱台大醫院資訊工程），原計畫將其中PACS（
    即全院區影像傳輸系統）軟體工程及相關硬體設備委由上訴
    人施作，另委由被上訴人負責其他硬體設備部分，因飛利浦
    公司堅持須待台大醫院驗收撥款後，始能撥款予廠商，而上
    訴人無資力先行支付對外購買相關設備之價款，致雙方僵持
    不下，嗣經協議後，飛利浦公司遂同意將PACS部分軟硬體設
    備改由被上訴人向上訴人下單訂購，先行支付上訴人部分價
    金，系爭買賣契約與上訴人與飛利浦公司間之PACS軟體工程
    合約為契約之聯立，兩造並於訂購單約定價金分 4期給付，
    其中第1期價金750萬元應於簽約時給付，第2期價金1,035萬
    元及第3期價金300萬元應於飛利浦公司驗收後給付， 第4期
    價金900萬元應於整體驗收完成後給付， 即兩造間之買賣係
    以飛利浦公司之驗收及整體驗收為被上訴人付款之條件，條
    件不成就被上訴人即無付款之義務。又上訴人迄未交付訂購
    單編號9至12之軟體工程，依訂購單附加條款第2條約定，被
    上訴人得不經催告解除系爭買賣契約，上訴人請求被上訴人
    給付價金，為無理由。退步言之，縱認被上訴人不得解除系
    爭買賣契約，惟依訂購單約定第 2期以後之價金需經飛利浦
    公司驗收後始行支付，飛利浦公司迄未驗收，上訴人亦不得
    請求被上訴人給付價金。另系爭買賣契約無民法第227條之2
    情事變更原則之適用，上訴人依該條規定請求被上訴人給付
    價金，亦屬無據等語，資為抗辯。並答辯聲明：(一)上訴駁回
    。(二)願供擔保請准宣告免為假執行。
三、上訴人主張被上訴人於91年2月4日向伊訂購系爭產品，約定
    總價金為2,985萬元， 其中第1期價金750萬元應於簽約時給
    付，第2期價金1,035萬元及第3期價金300萬元應於飛利浦公
    司驗收後給付，第4期價金900萬元應於整體驗收完成後給付
    ，被上訴人僅支付1,161萬7,500元，尚有1,823萬2,500元未
    給付等情，業據提出訂購單、報價單及統一發票為證（原審
    卷11-17頁），且為被上訴人所不爭執，自堪信為真實。
四、上訴人另主張伊已交付全部系爭產品予被上訴人，並經驗收
    ，被上訴人依約應給付全部價金；縱認系爭產品未經飛利浦
    公司驗收及台大醫院整體驗收， 然訂購單約定價金分4期給
    付，係屬清償期之約定，因台大醫院已與飛利浦公司終止合
    約，被上訴人亦與飛利浦公司達成和解，取得八成報酬，應
    認清償期已屆至，被上訴人亦應給付價金；另因上開事由，
    倘伊不得請求被上訴人給付價金，顯失公平，應有民法第22
    7條之2情事變更原則之適用等語，為被上訴人所否認，並以
    前開情詞置辯，查：
  (一)按契約當事人以同一締約行為，結合數個契約，為契約之聯
    立。其各個契約相互間是否具有依存關係，應綜合法律行為
    全部之旨趣，當事人訂約時之真意、交易之習慣及其他具體
    情事，並本於誠信原則，為斷定之標準（最高法院86年度台
    上字第2278號裁判要旨參照）。查系爭買賣契約係被上訴人
    向上訴人下單訂購，與上訴人與飛利浦公司所簽訂之PACS軟
    體工程承攬合約，不但契約主體不同，且契約成立日期亦不
    同，前者簽約日期為91年2月4日，後者簽約日期為91年 3月
    間（原審卷73-75頁）， 該二份契約應係各自獨立之契約，
    彼此並無相互結合、依存之關係存在。又系爭買賣契約之PA
    CS軟體設備雖與上訴人承攬飛利浦公司之PACS軟體工程有關
    ，然不能憑此逕認該二份契約間有相互結合、依存之關係存
    在，且系爭買賣契約並未特別約定上訴人與飛利浦公司間之
    PACS軟體工程承攬合約無法成立或因故解除而不存在時，系
    爭買賣契約隨之解除或消滅， 而僅於付款方法特別約定第2
    、3期款應於飛利浦公司驗收完成時給付， 縱使上訴人與飛
    利浦公司間之工程承攬合約因故解除或終止而不存在，系爭
    買賣契約並不受其影響，應仍有效存在。此外，被上訴人復
    不能舉證其他證明兩造有使系爭買賣契約依存於另一契約，
    而不能單獨存在之意思，是被上訴人辯稱系爭買賣契約與上
    訴人與飛利浦公司間之PACS軟體工程合約為契約之聯立，上
    訴人與飛利浦公司間之PACS軟體工程合約既經解除，系爭買
    買賣契約亦因而解除云云，自不足採。
  (二)被上訴人雖又辯稱上訴人尚未交付訂購單編號 9至12之產品
    ，依訂購單附加條款第2條約定， 伊得解除契約云云，惟查
    上訴人已交付訂購單編號1至8之產品，為被上訴人所不爭執
    ；另編號10至12之產品，上訴人主張伊已交付被上訴人，並
    經被上訴人交付飛利浦公司實際安裝測試等情，業據提出儀
    器連線測試報告及內視鏡超音波系統使用手冊為證（原審卷
    136- 138頁、158-169頁）， 且經證人即台大醫院影像醫學
    部醫事放射師蔡青華及台大醫院資訊室人員徐豐明證稱上開
    測試報告中之簽名確係其等所為，使用手冊亦屬真實等語（
    原審卷174、175、182、183頁），則上開測試報告及使用手
    冊自屬真正。 又觀諸該測試報告之內容包含「BMD連線」、
    「牙科工作站連線」、「BMD影像傳輸」 、「牙科工作站影
    像傳輸」等測試，核與訂購單編號10之「牙醫用影像擷取設
    備」、編號11之「Modality Driver」及編號12之「BMD報告
    軟體」項目相符，編號12之超音波、內視鏡報告軟體，參諸
    前述內視鏡超音波系統使用手冊之編定，亦堪認上訴人確已
    實際交付，是上訴人上開主張，應屬可採。至編號9之「Sca
    nner工作站用Monitor」（ 即連接如訂單編號1「X光掃描器
    」所用之螢幕），上訴人雖主張伊已交付被上訴人云云，惟
    遍觀其所提送貨單、測試報告、使用手冊等，均無該項產品
    之記載，且參以被上訴人與飛利浦公司所訂立之和解協議書
    第3條記載「甲乙雙方同意甲方（即飛利浦公司）於扣除PAC
    S工程項目新台幣1,838萬2,500元整及未交付的Scanner工作
    站用Monitor（1K）2套新台幣99萬8,000元整…」等語（ 原
    審卷52頁），可見上訴人應未交付「Scanner工作站用Monit
    or」予被上訴人。被上訴人雖辯稱上訴人未如期交貨，依訂
    購單附加條款第2條約定，伊得不經催告， 逕予解除系爭買
    賣契約云云，惟查上訴人尚未交付之「Scanner工作站用Mon
    itor」，以其性質而言，與其他軟硬體設備間並無不可分之
    關係，且該項設備之稅前單價僅55萬2,381元（ 原審卷11頁
    ），被上訴人訂購2台之稅後總價為116萬元（原審卷12頁）
    ，僅占系爭買賣契約總價2,985萬元之3.9%， 如因上訴人未
    交付該項產品，被上訴人即得解除全部買賣契約，顯有失公
    平，況上開附加條款亦未約定被上訴人得因上訴人其中一項
    未履行而解除全部契約，是被上訴人僅得就上訴人尚未交付
    之Scanner工作站用Monitor部分解除契約，而不得解除全部
    契約。
  (三)被上訴人雖又辯稱系爭買賣契約以飛利浦公司之驗收及整體
    驗收為伊付款之條件，條件不成就，伊無付款義務云云，惟
    查系爭買賣契約固約定價金分4期給付， 第1期價金750萬元
    應於簽約時給付，第2期價金1,035萬元及第3期價金300萬元
    應於客戶（即飛利浦公司）驗收後給付，第4期價金900萬元
    應於整體驗收完成後給付（原審卷11頁背面），然被上訴人
    向上訴人購買系爭產品，被上訴人對上訴人所負交付價金之
    義務，於兩造簽訂系爭買賣契約時即已確定發生，祇係就第
    2 、3、4期價金之清償期約定為經客戶驗收及整體驗收完成
    時給付，此應屬清償期之約定，而非以各該驗收為被上訴人
    付款之條件。茲因飛利浦公司所承作台大醫院資訊工程中有
    關PACS軟體工程及相關之軟硬體設備工程，因要求延長履約
    期限，遭台大醫院拒絕，雙方同意於92年7 月31日終止該工
    程契約，致該工程無法整體驗收，有台大醫院94年12月16日
    校附醫資字第0940213295號函可稽（本院卷68-1、69頁），
    而飛利浦公司亦因此與被上訴人達成和解，並解除雙方價值
    相當於393萬7,500元（含稅）之PACS硬體設備，由飛利浦公
    司將該硬體設備退還被上訴人，亦有和解協議書可參（原審
    卷51-55頁），顯見系爭買賣契約所約定第2、3、4期款經客
    戶驗收及整體驗收完成事實之發生已不可能，自應認其清償
    期亦已屆至（最高法院89年台上字第2515號裁判要旨參照）
    。
  (四)綜上，上訴人已交付訂購單編號1至8及10至12之產品，僅編
    號9之「Scanner工作站用Monitor」（即連接如訂單編號1「
    X光掃描器」所用之螢幕）未交付， 並經被上訴人解除該編
    號9部分之買賣契約， 則總價金2,985萬元扣除編號9之價金
    116萬元及被上訴人已給付之1,161萬7,500元後， 被上訴人
    尚應給付上訴人1,707萬2,500元，茲上訴人僅請求被上訴人
    給付1,226萬2,500元，應屬有據。
五、綜上所述，上訴人依系爭買賣契約，請求被上訴人給付1,22
    6萬2,500元及自92年12月10日起（ 按上訴人曾於92年12月1
    日以存證信函催告被上訴人應於文到7日內付款， 經被上訴
    人於翌日收受-原審卷18-19頁）至清償日止，按年息百分之
    五計算之利息部分，自屬應予准許。原審就此部分所為上訴
    人敗訴之判決，自有未合。上訴論旨指摘原判決駁回其此部
    分之請求為不當，求予廢棄改判，為有理由，爰由本院予以
    廢棄改判如主文第2項所示。 又兩造分別陳明願供擔保請准
    宣告假執行及免假執行，經核均無不合，爰分別酌定相當擔
    保金額准許之。
六、兩造其餘之攻擊或防禦方法及未經援用之證據，經本院斟酌
    後，認為均不足以影響本判決之結果，自無逐一詳予論駁之
    必要，併此敘明。
七、據上論結，本件上訴為有理由， 依民事訴訟法第450條、第
    78條、第463條、第390條第2項、第392條，判決如主文。
中    華    民    國    95    年    4     月    25    日
                  民事第十三庭審判長法  官  陳昆煇
                                    法  官  李錦美
                                    法  官  陳駿璧
正本係照原本作成。
如不服本判決，應於收受送達後20日內向本院提出上訴書狀，其
未表明上訴理由者，應於提出上訴後20日內向本院補提理由書狀
（均須按他造當事人之人數附繕本）上訴時應提出委任律師或具
有律師資格之人之委任狀；委任有律師資格者，另應附具律師資
格證書及釋明委任人與受任人有民事訴訟法第466 條之1第1項但
書或第2項（詳附註）所定關係之釋明文書影本。
中    華    民    國    95    年    4     月    26    日
                                    書記官  黃  愛
附註：
民事訴訟法第466條之1（第1項、第2項）：
對於第二審判決上訴，上訴人應委任律師為訴訟代理人。但上訴
人或其他法定代理人具有律師資格者，不在此限。
上訴人之配偶、三親等內之血親、二親等內之姻親，或上訴人為
法人、中央或地方機關時，其所屬專任人員具有律師資格並經法
院認為適當者，亦得為第三審訴訟代理人。


司法院資訊處製作；財團法人民間司法改革基金會備份。
